最高法院刑事判決　　　　　　一○○年度台上字第七一七九號
上　訴　人　台灣高等法院檢察署檢察官
被　　　告　華嘉睿
　　　　　　葉昭宏
　　　　　　陳明憲
　　　　　　華方捷
上列上訴人因被告等強盜案件，不服台灣高等法院中華民國九十
九年十一月十七日第二審更審判決（九十九年度上更(一)字第三八
七號，起訴案號：台灣板橋地方法院檢察署九十五年度偵字第二
五七九八號、九十六年度偵緝字第一○八四、一一一一、一一三
五號），提起上訴，本院判決如下：
    主  文
原判決撤銷，發回台灣高等法院。
    理  由
本件原判決認定被告華嘉睿、葉昭宏、陳明憲、華方捷有原判決
事實欄所載犯罪事實，因而撤銷第一審之科刑判決，改判依數罪
併罰、中華民國九十六年罪犯減刑條例之相關規定，分別論處華
嘉睿共同傷害及強制各罪刑（均累犯），並定其應執行之刑；另
論處葉昭宏、陳明憲、華方捷共同傷害各罪刑，固非無見。
惟查：（一）審理事實之法院，對於被告有利及不利之證據，應
一律注意，詳為調查，綜合全案證據資料，本於經驗法則以定其
取捨，並將取捨證據及得心證之理由，於判決內詳為說明。故證
據雖已調查，而尚有其他部分並未調查，仍難遽為被告有利或不
利之認定。本件原判決以華嘉睿夥同葉昭宏、陳明憲、華方捷於
案發時、地，持鋁製棒球棍毆傷告訴人錢信宏，再將錢信宏所駕
駛二Ａ－二二三九號小客車開走，並取走車上皮包及其內現金新
台幣（下同）四萬五千元、行動電話二具，係因錢信宏透過魏翊
泰向華嘉睿購買人頭資料未成之事，與華嘉睿發生債務糾紛所引
起。華嘉睿要求賠償十萬元，經魏翊泰給付二萬元予華嘉睿，華
嘉睿仍認其與錢信宏間存在有債務糾紛，縱所強行取走錢信宏之
財物逾十萬元，因華嘉睿主觀上係以車逼債，被告等並無不法所
有之意圖，而認被告等並不成立強盜罪等情（見原判決第二頁第
八至二二行、第三頁第二七行至第六頁第二三行）。然稽之卷內
資料，錢信宏陳述遭華嘉睿開走之上開小客車，係伊以六十一萬
三千一百七十元向郭忠政購買，並提出活期儲蓄存款存摺為證（
見原審上訴字卷第五九頁、原審法院九十六年度附民字第二三三
號卷第六、七頁）。復據追加起訴書載述，華嘉睿強行取走上開
小客車、行動電話後，行動電話由華家睿變賣花用，車輛由華方
捷、華家睿解體變賣零件（見第一審九十六年度訴字第一四一一
號卷第二頁）。則究竟上開小客車、行動電話巿價約值多少？華
嘉睿向錢信宏強行取走之上揭財物，是否超出雙方爭執之債務數
額甚多？又如係所謂以車逼債，華嘉睿憑何解體變賣系爭小客車
及變賣該行動電話？均非無疑。此與判斷被告等有否不法所有之
意圖攸關，自須深入研求，並詳述理由，乃原審未詳予調查釐清
，即為上開有利於被告等之認定，難謂無調查職責未盡及理由不
備之違誤。（二）追加起訴書併記載，案發當時，葉昭宏、華方
捷抓住錢信宏之左右手，錢信宏試圖掙脫逃走，陳明憲、華方捷
見狀乃與錢信宏扭打，阻止錢信宏離去等情（見第一審九十六年
度訴字第一四一一號卷第二頁）。則究竟當時陳明憲、華方捷等
人有否剝奪錢信宏之行動自由，尚非無疑。乃原審未就之詳加調
查審認，亦有調查職責未盡及理由不備。檢察官上訴意旨以被告
等所為係涉犯刑法第三百三十條第一項之加重強盜等罪嫌，指摘
原判決不當，尚非全無理由，應認原判決有撤銷發回之原因。
據上論結，應依刑事訴訟法第三百九十七條、第四百零一條，判
決如主文。
中    華    民    國  一○○  年   十二   月  二十二  日
                      最高法院刑事第八庭
                          審判長法官  黃  一  鑫  
                                法官  張  春  福  
                                法官  吳  三  龍  
                                法官  李  錦  樑  
                                法官  宋  明  中  
本件正本證明與原本無異
                                      書  記  官  
中    華    民    國  一○○  年   十二   月  二十八  日
                                                      K